臺灣高雄地方法院刑事判決
110年度審交易字第452號
公  訴  人  臺灣高雄地方檢察署檢察官
被      告  李建璋


上列被告因過失傷害案件，經檢察官提起公訴（110年度調偵字
第88號），本院判決如下：
    主  文
李建璋犯過失傷害罪，處有期徒刑肆月，如易科罰金，以新臺幣
壹仟元折算壹日。
    事  實
一、李建璋於民國109年3月14日21時30分許，駕駛車牌號碼00-000
    0號自用小客車，沿高雄市鳳山區中山東路外側快車道由西往
    東方向行駛，途經中山東路與顯惠一巷口時，本應注意車前狀況
    ，並隨時採取必要之安全措施，而依當時天候晴朗，夜間有照
    明，柏油路面乾燥、無缺陷，視距良好無障礙物，又無不能注
    意之情事，竟疏未注意，適有行人張春雄飲酒後亦疏未注意
    行人穿越道路，必須經由行人穿越道，不得在其100公尺範
    圍內穿越道路，且應遵從號誌之指示前進，竟於其行向之號
    誌為紅燈時，貿然闖越紅燈自該路口北側闖越紅燈步行欲向
    南穿越中山東路西向東行向車道，且未行走於行人穿越道上
    ，李建璋所駕上開自小客車因而撞及張春雄，致張春雄受有
    頭部外傷併顱內出血及顱骨骨折、顏面骨骨折、左側遠端撓
    骨骨折、兩側第六肋骨骨折等傷害。嗣李建璋於肇事後，在
    有偵查犯罪職權之公務員或機關發覺其犯行前，主動向前往
    現場處理之警員，坦承肇事而自願接受裁判。 
二、案經張春雄訴由高雄市政府警察局鳳山分局報告臺灣高雄地
    方檢察署檢察官偵查起訴。
    理  由
一、證據能力:
    按被告以外之人於審判外之言詞或書面陳述，除法律有規定
    者外，不得作為證據；被告以外之人於審判外之陳述，雖不
    符刑事訴訟法第159條之1至同條之4之規定，而經當事人於
    審判程序同意作為證據，法院審酌該言詞陳述或書面陳述作
    成時之情況，認為適當者，亦得為證據。當事人、代理人或
    辯護人於法院調查證據時，知有刑事訴訟法第159條第1項不
    得為證據之情形，而未於言詞辯論終結前聲明異議者，視為
    有前項之同意，刑事訴訟法第159條第1項、第159條之5分別
    定有明文。查本判決所引用之其他各項據以認定事實之傳聞
    證據，業經檢察官、被告李建璋於本院準備程序時，均明示
    同意有證據能力（見本院卷第231、309頁），且於本院言詞
    辯論終結前，均不爭執而未曾聲明異議，本院審酌該等言詞
    及書面陳述作成時之情況，並無出於任意性或不正取供，或
    違法或不當情事，且客觀上亦無不可信之情況，堪認為適當
    ，揆諸前開說明，依法均有證據能力。
二、認定犯罪事實所憑之證據與理由
(一)上開事實，業據被告於本院審理時坦承不諱(見本院卷第323
    頁），核與證人即告訴人張春雄、證人李佳錡分別於警偵詢
    之證述情節大致相符（見警卷第13-16、21-28頁、偵一卷第
　  32-34頁），並有高雄市政府警察局鳳山分局道路交通事故
    現場圖、道路交通事故調查報告表㈠、㈡-1各1份、道路交通
    事故談話紀錄表3份、現場照片25張、行車紀錄器錄影畫面
    翻拍照片2張、車輛詳細資料報表2紙、公路監理電子閘門證
    號查詢汽車駕駛人資料1紙、長庚醫療財團法人高雄長庚紀
    念醫院（下稱高雄長庚醫院）診斷證明書2紙、本院勘驗筆
    錄暨擷圖1份、及Google地圖1紙在卷可稽（見警卷第35、43
    -60、69-83頁；本院卷第31、129-131、137-141、239、297
    頁）。是被告上開任意性之自白與事實相符，堪予採信。
(二)按汽車行駛時，駕駛人應注意車前狀況，並隨時採取必要之
    安全措施，道路交通安全規則第94條第3 項定有明文。經查
    ，被告考領有聯業貨車合格駕駛執照，有公路監理電子閘門
    證號查詢汽車駕駛人資料在卷可佐（本院卷第31頁），其駕
    駛車輛上路自應確實注意遵守上開規定謹慎駕駛，而依當時
    天候晴、夜間有照明、柏油路面乾燥、無缺陷及障礙物、視
    距良好，有上開道路交通事故調查報告表㈠可參（見警卷第4
    5頁），客觀上並無不能注意之情事，竟疏未注意上開規定
    ，因而與告訴人發生碰撞，其行為顯有過失。另參以本件車
    禍事故經送高雄市政府交通局車輛行車事故鑑定委員會鑑定
    及高雄市車輛行車事故鑑定覆議會覆議，結果均認：「1.李
    建璋：未注意車前狀況」等語，有高雄市政府交通局車輛行
    車事故鑑定委員會110年3月30日函及所附第00000000號鑑定
    意見書、高雄市政府111年3月24日函及所附車輛行車事故鑑
    定覆議會覆議意見書在卷可參（見偵一卷第55-58頁、本院
    卷第203-206頁），益徵被告就本件車禍事故之發生具有未
    注意車前狀況之過失。
(三)被告之前開過失與告訴人所受前開傷害間有相當因果關係:
　1.告訴人確因本件車禍而受有前開傷害，有高雄長庚醫院診斷
    證明書2紙在卷可佐（見警卷第35頁、本院卷第239頁）在卷
    可佐，是被告之過失行為與告訴人之傷害結果間，應有相當
    因果關係。
　2.至於告訴代理人張沂曜於本院111年5月5日準備程序時庭呈
    高雄長庚醫院110年12月25日出具之診斷證明書及告訴人中
    華民國身心障礙證明（見本院卷第229、239-241頁），經檢
    察官聲請本院函詢醫院查明告訴人所受傷勢是否達到難以回
    復之傷害（見本院卷第229頁）。嗣經本院依上開診斷證明
    書所載函詢高雄長庚醫院，經該院以111年7月26日長庚院高
    字第1110750329號函覆稱:「據病歷所載，張君於109年3月1
    4日至本院急診、住院，診斷為頭部外傷併顱內出血及顱骨
    骨折、顏面骨骨折、左側遠端撓骨骨折及兩側第六肋骨骨，
    經治療後於同年5月6日出院；病人最近一次回診日期為110
    年12月15日，其意識清醒，惟記憶及神經行為略顯混亂，故
    於當日開立診斷書記載病人『中樞神經遺存顯著障礙，目前
    無工作能力，日常生活尚可自理』，惟此並不符合刑法第10
    條第4項第6款所列之『其他於身體或健康有重大不治或難治
    之傷害』程度，惟以上仍應依病人實際病情為準」等語，有
    該函文在卷可稽（見本院卷第281頁），是尚難認告訴人因
    本院車禍受傷已達重傷害之程度。雖告訴人及代理人另具狀
    陳稱:告訴人因此場車禍頭部重創導致失憶，失智及語言表
    達障礙並失能現象，請求公訴檢察官變更起訴法條為刑法第
    284條後段過失致重傷害等語（見本院卷第299頁)，惟公訴
    檢察官當庭提出之臺灣基督教門諾會醫療財團法人門諾醫院
    診斷證明書（見本院卷第329頁），其上記載告訴人「腦部
    動脈硬化、失智症」、「病患於2022年4月13日自他院轉至
    本院接續治療上述疾病，經檢查頸動脈有動脈硬化，腦部電
    腦斷層顯示額葉腦部組織減少」等語，尚無從證明及認定係
    因本件車禍而造成並與本件車禍有相當因果關係，且依上開
    高雄長庚醫院回函亦無從證明告訴人所受傷勢已達重傷害之
    程度，是告訴人及告訴代理人認告訴人所受傷勢已達重傷害
    ，尚有誤會。
(四)次按行人穿越道路，必須經由行人穿越道、人行天橋或人行
    地下道穿越，不得在其一百公尺範圍內穿越道路，且應依交
    通指揮人員之指揮或號誌之指示前進，道路交通安全規則第
    134條第1款、第4款分別定有明文。經查，本件告訴人穿越
    道路地點100公尺之範圍內，劃設有行人穿越道，有道路交
    通事故現場圖及現場照片可稽（見警卷第43、71、75頁），
    而告訴人遭碰撞後其血跡遺留地點距行人穿越道約為13.7公
    尺(比例尺為2公尺)，亦有上開現場圖可查；另告訴人自上
    開路口北側由北往南步行欲穿越中山東路西往東行向車道道
    路時，係偏離行人穿越道行走，於遭撞及前係走在白色虛線
    之車道分向線上，並未行走於行人穿越道，且當時被告行向
    燈號為綠燈乙情，亦經本院當庭勘驗行車紀錄器光碟，製有
    勘驗筆錄及擷圖在卷可稽(見本院卷第129-131、137-141頁
    頁)，顯見告訴人違反上開規定，穿越道路未行走行人穿越
    道，且於其行向係紅燈時仍然闖越紅燈穿越道路，因而肇致
    本件車禍事故，對於本件車禍事故之發生自與有過失。再本
    件經前開鑑定委員會鑑定結果，認：「張春雄:未依號誌指
    示前進」、覆議會覆議結果認：「張春雄:行人在設有行人
    穿越道範圍100公尺內穿越道路」，有前開鑑定意見書及覆
    議意見書可參，是告訴人人就本件車禍之發生亦與有過失，
    應堪認定。
(五)綜上，被告駕駛車輛未注意車前狀況，已有過失，業如前述
    ；至於告訴人就本件車禍之發生雖亦與有如前所述之過失，
    然此僅為民事上損害賠償責任之比例分擔及得作為被告本案
    之量刑事由，尚不得因此解免被告之刑事上過失責任。從而
    ，本案事證明確，被告上開犯行，堪予認定，應依法論科。
三、論罪
(一)罪名:
　1.核被告所為，係犯刑法第284 條前段之過失傷害罪。
　2.起訴意旨認被告係犯道路交通管理處罰條例第86條第1 項、
    刑法第284 條前段之行經行人穿越道不依規定讓行人優先通
    行因過失傷害人罪，尚有未恰，惟因起訴之基本之社會事實
    同一，且本院審理中已當庭告知被告可能涉犯刑法第284 條
    前段之過失傷害罪，有本院準備程序筆錄可稽（見本院卷第
    227、307頁），無礙被告於訴訟上防禦權之充分行使，爰依
    刑事訴訟法第300 條之規定，變更起訴法條。　
(二)自首減輕其刑之適用:　　
　  被告於肇事後，在有偵查犯罪職權之機關或公務員發覺其犯
    嫌前，即主動向前往現場處理之員警當場承認為肇事人情事
    ，有高雄市政府警察局道路交通事故肇事人自首情形紀錄表
    在卷足憑（見警卷第63頁），嗣並接受裁判，堪認符合自首
    之要件，爰依刑法第62條前段規定，減輕其刑。
四、量刑:
　  爰以行為人之責任為基礎，審酌被告駕車行駛於道路，本應
    謹慎注意遵守道路交通安全規則，以維自身及其他參與道路
    交通者之安全，竟疏未注意上情，致生本件車禍事故，導致
    告訴人受有上開傷害，侵害他人身體法益，且事後亦未賠償
    告訴人(本院曾安排於110年8月4日調解，惟告訴代理人於該
    期日前向司法事務官表示希望能延期；經本院再改期送調解
    ，同年9月8日調解當日雙方未到；於同年9月9日本院準備程
    序時，本院詢問是否願意當庭移付調解，被告表示好，惟告
    訴代理人表示另等調解期日；同年9月10日告訴代理人來電
    表示:「昨日開庭後，我有詢問被告要調解的事情，被告說
    他沒有錯，不願意調解，所以法院不用再幫我們安排調解了
    」等語，有本院刑事報到單、準備程序筆錄、刑事電話紀錄
    表可稽〈見本院卷第115、119、131、143頁〉），所為實有不
    該；惟念及被告終能於本院審理時坦承犯行，態度尚可，復
    衡之本件被告違反義務之程度（未注意車前狀況）、告訴人
    與有過失之程度（行人在設有行人穿越道範圍100公尺內闖
    越紅燈穿越道路)、告訴人所受傷勢非輕（如事實欄所載）
    、及被告於本院自陳之智識程度、及家庭生活經濟狀況（涉
    及個人隱私不予揭露，見本院卷第325頁）、暨無前科素行
    （見臺灣高等法院被告前案紀錄表）等一切情狀，量處如主
    文所示之刑，並諭知如主文所示易科罰金之折算標準。
據上論斷，應依刑事訴訟法第299條第1項前段、第300條，判決
如主文。
本案經檢察官張志杰提起公訴，檢察官王勢豪到庭執行職務。
中　　華　　民　　國　　111 　年　　9 　　月　　8 　　日
                  刑事第五庭    法　官  黃蕙芳
以上正本證明與原本無異。
如不服本判決應於收受送達後20日內向本院提出上訴書狀，並應
敘述具體理由；如未敘述上訴理由者，應於上訴期間屆滿後20日
內向本院補提理由書（均須按他造當事人之人數附繕本）「切勿
逕送上級法院」。
因疫情而遲誤不變期間，得向法院聲請回復原狀。
中　　華　　民　　國　　111 　年　　9 　　月　　8 　　日
　　　　　　　　　               書記官  陳惠玲
附錄本判決論罪科刑法條:
中華民國刑法第284條
因過失傷害人者，處1年以下有期徒刑、拘役或10萬元以下罰金
；致重傷者，處3年以下有期徒刑、拘役或30萬元以下罰金。